【裁判字號】    95,台非,136
【裁判日期】    950629
【裁判案由】    公共危險
【裁判全文】
最高法院刑事判決              九十五年度台非字第一三六號
    上  訴  人  最高法院檢察署檢察總長
    被      告  甲○○
                        202.
上列上訴人因被告公共危險案件，對於台灣高雄地方法院中華民
國九十五年二月十五日第一審確定簡易判決（九十五年度交簡字
第三０八號，聲請簡易判決處刑案號：台灣高雄地方法院檢察署
九十五年度偵字第二四四六號），認為違法，提起非常上訴，本
院判決如下：
    主  文
原判決撤銷。
甲○○服用酒類，不能安全駕駛動力交通工具而駕駛，處有期徒
刑月，如易科罰金，以佰元折算壹日。
    理  由
非常上訴理由稱：「按科刑之判決書其宣示之主文，與所載之事
實及理由必須互相適合，否則即屬理由矛盾，其判決當然為違背
法令（本院六十四年台上字第八九三號判例意旨參照）。經查本
案被告甲○○並未於民國九十三年間因服用酒類，不能安全駕駛
動力交通工具而駕駛罪，為台灣高雄地方法院判處拘役五十日確
定。九十五年度交簡字第三０八號審理卷附之九十三年度交簡字
第八五號判決書實為同名同姓之「甲○○」（三十七年七月十六
日生，身分證統一編號：Ｚ000000000）所犯，而非本案之被告所
為，此有該九十三年度交簡字第八五號判決書及刑案資料查註紀
錄表等附卷可稽。本件確定判決失察，引用錯誤之酒後駕車前科
而從重量處被告有期徒刑四月，揆諸上開說明，顯有判決主文與
所載理由矛盾之違背法令。案經確定，且對被告不利，爰依刑事
訴訟法第四百四十一條、第四百四十三條提起非常上訴，以資糾
正。」等語。
本院按科刑之確定判決，其宣示之主文，與所載之事實及理由，
前後必須互相一致，且須與卷內之證據資料相適合，否則即屬理
由矛盾，其判決為當然違背法令。而犯人之品行，雖為單純科刑
應行審酌之情狀（刑法第五十七條第六款），非屬犯罪構成要件
之事實，以經自由證明為已足，然所謂自由證明，係指使用之證
據，其證據能力或證據調查程序不受嚴格限制而已，其關於此項
科刑審酌之裁量事項之認定，仍應與卷存證據相符，始屬適法（
本院七十一年台上字第五六五八號判例意旨參照）。又就非常上
訴審而言，確定判決所載理由矛盾致適用法令違誤，而顯然於判
決有影響者，應屬刑事訴訟法第四百四十七條第一項第一款之判
決違背法令。查本件原確定判決認定被告於九十四年一月五日下
午，因服用酒類，不能安全駕駛動力交通工具而駕駛，係犯刑法
第一百八十五條之三之罪，又說明「經審酌被告曾於九十三年間
亦因服用酒類，不能安全駕駛動力交通工具而駕駛罪，為本院（
指台灣高雄地方法院）判處拘役五十日確定，此有……本院九十
三年度交簡字第八五號判決書……可查，被告竟不思悔改，猶為
本案酒後駕車之公共危險……等一切情狀，從重量處如主文所示
之刑」，是審酌被告甫於九十三年間犯相同罪名，經台灣高雄地
方法院判處罪刑之情狀，乃從重量處如其主文所示之有期徒刑四
月。然查：台灣高雄地方法院九十三年度交簡字第八五號刑事簡
易判決之被告姓名雖與本案之被告同為「甲○○」，惟彼係三十
七年七月十六日生，身分證統一編號為Ｚ000000000，有該判決書
及全國刑案資料查註表附台灣高雄地方法院檢察署九十五年度執
聲非字第三號卷可憑，顯非本案之被告。原確定判決於科刑時「
從重量刑」，適用刑法第五十七條第六款規定審酌被告之品行部
分，所引用前科資料與被告身分不符，自有證據上理由矛盾致適
用法令違誤，事涉被告所受科刑之輕重，顯然於判決有影響，自
屬判決違背法令。案經確定，且對被告不利，非常上訴意旨執以
指摘，洵有理由，應由本院將原判決予以撤銷改判，就被告所犯
因服用酒類，不能安全駕駛動力交通工具而駕駛罪，酌情量處有
期徒刑三月，並諭知易科罰金之折算標準。
據上論結，應依刑事訴訟法第四百四十七條第一項第一款，刑法
第一百八十五條之三、第四十一條第一項前段，罰金罰鍰提高標
準條例第二條，判決如主文。
中    華    民    國  九十五  年    六    月  二十九  日
                      最高法院刑事第九庭
                          審判長法官  陳  正  庸
                                法官  賴  忠  星
                                法官  王  居  財
                                法官  林  開  任
                                法官  林  立  華
      本件正本證明與原本無異
                                      書  記  官
中    華    民    國  九十五  年    七    月    六    日
                                                      Ｋ
論罪科刑法條：
刑法第一百八十五條之三
服用毒品、麻醉藥品、酒類或其他相類之物，不能安全駕駛動力
交通工具而駕駛者，處一年以下有期徒刑、拘役或三萬元以下罰
金。


司法院資訊處製作；財團法人民間司法改革基金會備份。
